臺灣高等法院民事裁定　　　　　　　　　96年度抗字第1845號
抗　告　人　甲○○
上列抗告人與相對人鄭三源等間損害賠償事件，抗告人聲請訴訟
救助，對於中華民國九十六年十月十六日臺灣臺北地方法院九十
六年度救字第一七五號所為裁定提起抗告，本院裁定如下：
    主  文
抗告駁回。
抗告訴訟費用由抗告人負擔。
    理  由
一、本件抗告人聲請及抗告意旨略以：伊只有十九平方公尺畸零
    田地價值新台幣（下同）二十五萬二千一百二十元，乃不足
    基本生活中住的問題，汽車一輛已賣掉，賣菜工作已結束，
    現在無工作，存款只千元及現金二萬一千元，符合台北縣政
    府土城市公所公告之低收入戶標準，為生活困窘無資力，爰
    依民事訴訟法第一百零七條之規定聲請本件訴訟救助。原審
    逕裁定駁回伊聲請，違反法律規定及司法院大法官會議解釋
    意旨，且適用最高法院判例顯有錯誤等語，提起本件抗告，
    求予廢棄原裁定，准予訴訟救助，並提出財產歸屬資料清單
    、九十四年度綜合所得稅各類所得清單、存摺影本（依序見
    原審卷第五至六頁）。
二、按當事人無資力支出訴訟費用者，法院應依聲請，以裁定准
    予訴訟救助。但顯無勝訴之望者，不在此限，民事訴訟法第
    一百零七條第一項定有明文。所謂顯無勝訴之望者，係指聲
    請訴訟救助之當事人所提起之訴或上訴依其主張之事實於法
    律上本無獲得勝訴之望；或其起訴或上訴為不合法之情形而
    言（最高法院八十七年度台抗字第六六○號裁判意旨參照）
    。
三、查抗告人前以伊曾向本院聲請訴訟救助，經本院九十六年度
    聲字第二七三號訴訟救助事件受理在案，惟審理該事件之相
    對人鄭三源、周美月及邱琦竟犯刑法第二百一十四條之罪，
    故意不依民事訴訟法關於舉證責任分配之相關規定及憲法第
    八十條之規定，明知應由本院及上開三人舉證其非生活困窘
    ，卻逕行駁回訴訟救助之聲請，依民法第一百一十三條之規
    定，顯屬無效法律行為，自應回復原狀；並應得判斷臺灣臺
    北地方法院檢察署知悉上開相對人之行為，即應命相對人法
    務部預支檢舉貪瀆之獎金一百萬元予之云云，提起損害賠償
    之訴，其起訴聲明為：(一)賜判回復本院九十六年度聲字第二
    七三號聲請人黃藍秀金、甲○○符合公眾周知臺北縣政府土
    城市公所公告行政處分低收入標準及中低收入標準為生活困
    窘之無資力者原狀。(二)賜判相對人臺灣臺北地方法院檢察署
    知悉相對人鄭三源、周美月、邱琦等三人犯刑法第二百一十
    四條罪，且違反民事訴訟法第一百零七條、二百七十八條、
    憲法第八十條規定。(三)相對人法務部應預支伊檢舉相對人鄭
    三源、周美月、邱琦犯貪瀆罪之獎金一百萬元以支付生活費
    用云云，有抗告人九十六年十月三日起訴狀影本附卷可憑（
    見本院卷第七至九頁）。
四、惟查：抗告人主張相對人鄭三源、周美月及邱琦於審理本院
    九十六年度聲字第二七三號訴訟救助事件，故意不依民事訴
    訟法關於舉證責任分配之相關規定及憲法第八十條之規定，
    逕行駁回訴訟救助之聲請，為犯刑法第二百一十四條之罪，
    依民法第一百一十三條之規定，顯屬無效法律行為，自應回
    復原狀云云，核為抗告人不服上開本院駁回其訴訟救助聲請
    裁定之陳述，抗告人依法應循民事救濟程序尋求解決，非藉
    由提起本件損害賠償之訴所得處理，抗告人依民法第一百一
    十三條之規定，請求如其上開起訴聲明第(一)、(二)項所示者，
    均非屬民事訴訟審判範圍，顯然於法律上無法獲得勝訴判決
    。再者，上揭起訴聲明(三)部分，抗告人據以主張由此可判定
    臺灣臺北地方法院檢察署已知悉上開相對人之行為，即應命
    相對人法務部預支檢舉貪瀆之獎金一百萬元予之者，此部分
    主張為公法上之請求，亦非民事訴訟審判之範圍。抗告人上
    開第(一)、(二)、(三)項起訴聲明即非合法。而相對人林峰正、黃
    瑞明、高涌誠、鄭弘儀、吳國棟、陳傳岳、程春益、林明鏘
    及王泰升等人部分，未見抗告人於其起訴狀中有何關於請求
    上開相對人賠償損害之主張，無從知悉抗告人對於該等相對
    人所求為何，其所為此部分之訴，亦顯無理由。從而，抗告
    人提起原法院九十六年度訴字第八○六○號損害賠償之訴，
    非屬民事訴訟審判之範圍，均不合法等情，法院毋庸調查即
    可知悉之，則依前開說明，抗告人之訴顯無勝訴之望，而不
    應准予抗告人所為訴訟救助之聲請，原法院以抗告人所提損
    害賠償之訴顯無勝訴之望為由，駁回抗告人訴訟救助之聲請
    者，揆諸前開說明，於法並無不合，抗告人執前詞指摘原裁
    定違法，求予廢棄原裁定，並准予訴訟救助者，為無理由，
    應予駁回。
五、據上論結，本件抗告為無理由，爰裁定如主文。
中　　華　　民　　國　　96　　年　　11　　月　　30　　日
                      民事第十庭
                        審判長法　官 黃豐澤
　　　　　　　　　　　  　　　法　官 林麗玲
　　　　　　　　　　　　  　　法　官 吳光釗
正本係照原本作成。
不得抗告。
中　　華　　民　　國　　96　　年　　12　　月　　5 　　日
　　　　　　　　　　　　　　　書記官 秦慧榮
